# IPO审计关联方披露问题

提问人：16828long 时间：2012-09-25 10:16:15
求教：A公司司IPO审计， 930 为审报基点，期间为 2009 、 2010 、 2011 、2012 1－ 9 月，A公司的高管在以前年度直接控制了另一企业B，在 2011 年 11 月份该高管将持有B企业的股权全部转让，转让后股权后A与B无关联关系无交易，那么在三年又一期的报表附注中对此如何披露啊，是不是其他关联方情况那块就不披露B公司了，在 2009 、 2010 应该披与B公司的交易及余额啊？ 2011 年的交易是否披露啊？ 求有经验的高人指点一下，多谢！

回答人：chenyiwei
在IPO申报财务报表的附注中披露关联方名单时应该包括该公司，但同时注释说明该公司的股权已于 2011 年 11 月转让，转让后与本集团不再具有关联方关系。本部分披露的本集团与该公司之间的关联方交易和关联往来余额仅限于该公司该次股权转让完成之前的各时点或期间的金额。

回答人：chenyiwei
回复 zico9999 的帖子
《关于进一步提高首次公开发行股票公司财务信息披露质量有关问题的意见》（证监会公告[2012]14号）第二条第（四）项：
（四）发行人及各中介机构应严格按照《企业会计准则》、《上市公司信息披露管理办法》和证券交易所颁布的相关业务规则的有关规定进行关联方认定，充分披露关联方关系及其交易 发行人应严格按照《企业会计准则 36 号-关联方披露》、《上市公司信息披露管理办法》和证券交易所颁布的相关业务规则中的有关规定，完整、准确地披露关联方关系及其交易。发行人的控股股东、实际控制人应协助发行人完整、准确地披露关联方关系及其交易。 保荐机构、会计师事务所和律师事务所在核查发行人与其客户、供应商之间是否存在关联方关系时，不应仅限于查阅书面资料，应采取实地走访，核对工商、税务、银行等部门提供的资料，甄别客户和供应商的实际控制人及关键经办人员与发行人是否存在关联方关系；发行人应积极配合保荐机构、会计师事务所和律师事务所对关联方关系的核查工作，为其提供便利条件。 会计师事务所、保荐机构应关注与发行人实际控制人、董事、监事、高级管理人员关系密切的家庭成员与发行人的客户、供应商（含外协厂商）是否存在关联方关系。 会计师事务所、保荐机构应关注发行人重要子公司少数股东的有关情况并核实该少数股东是否与发行人存在其他利益关系并披露。 对于发行人申报期内关联方注销及非关联化的情况，发行人应充分披露上述交易的有关情况并将关联方注销及非关联化之前的交易作为关联交易进行披露；会计师事务所、保荐机构应关注在非关联化后发行人与上述原关联方的后续交易情况、非关联化后相关资产、人员的去向等。
即根据该公告，IPO公司的关联方认定范围有所扩展，应同时兼顾会计准则和证券监管规定的要求，取两者的“并集”作为关联方认定的范围。 如果该第二大股东不属于可对本企业施加控制、共同控制或者重大影响的股东，则发行人与其联营企业之间的交易无需作为关联方交易予以披露。

提问人：cfj137 时间：2013-07-17 21:20:41
上市公司年度审计时遇到这种情况，就不需要披露同该家公司往来的期初余额了吧

回答人：chenyiwei
为了保证比较数据的完整性，期初余额仍应作为关联往来余额披露，但附注披露年内关联关系发生变化的具体情况。

提问人：ying0518 时间：2013-10-25 17:06:31
我理解，协议在处于关联方期间签订，但是实际交付在非关联方期间的情况，因主要条款在能够施加重大影响期间，也应当在实际交割时作为关联交易披露。 请指正。

回答人：chenyiwei
赞同此观点。关注历史上存在的或者潜在（未来）的关联方关系对交易条款的达成是否可能产生影响，这也是证券监管规则规定“历史关联人”和“潜在关联人”披露要求的考虑之一。

提问人：南花草 时间：2015-07-27 16:16:23
目前IPO申报，是否在终止关联方关系后 1 年，若有交易也需要披露？上例中，即 2011 年度和 2012 年度有交易，且该交易合同签订在终止关联方关系后，也均需要按规定披露？有这样的新规定吗？

回答人：chenyiwei
根据《关于进一步提高首次公开发行股票公司财务信息披露质量有关问题的意见》（证监会公告[2012]14号）：
（四）发行人及各中介机构应严格按照《企业会计准则》、《上市公司信息披露管理办法》和证券交易所颁布的相关业务规则的有关规定进行关联方认定，充分披露关联方关系及其交易 发行人应严格按照《企业会计准则 36 号-关联方披露》、《上市公司信息披露管理办法》和证券交易所颁布的相关业务规则中的有关规定，完整、准确地披露关联方关系及其交易。发行人的控股股东、实际控制人应协助发行人完整、准确地披露关联方关系及其交易。 保荐机构、会计师事务所和律师事务所在核查发行人与其客户、供应商之间是否存在关联方关系时，不应仅限于查阅书面资料，应采取实地走访，核对工商、税务、银行等部门提供的资料，甄别客户和供应商的实际控制人及关键经办人员与发行人是否存在关联方关系；发行人应积极配合保荐机构、会计师事务所和律师事务所对关联方关系的核查工作，为其提供便利条件。 会计师事务所、保荐机构应关注与发行人实际控制人、董事、监事、高级管理人员关系密切的家庭成员与发行人的客户、供应商（含外协厂商）是否存在关联方关系。 会计师事务所、保荐机构应关注发行人重要子公司少数股东的有关情况并核实该少数股东是否与发行人存在其他利益关系并披露。 对于发行人申报期内关联方注销及非关联化的情况，发行人应充分披露上述交易的有关情况并将关联方注销及非关联化之前的交易作为关联交易进行披露；会计师事务所、保荐机构应关注在非关联化后发行人与上述原关联方的后续交易情况、非关联化后相关资产、人员的去向等。
根据上述加粗的内容，在IPO申报中关联方认定的范围是会计准则和证券监管规定两者的“并集”，所以潜在关联人和历史关联人在IPO申报中也作为关联方看待并披露。

提问人：安好 时间：2015-10-31 19:17:48
陈版您好，可不可以这样理解，在IPO三年又一期审计报告时，报表附注中关联方的界定要同时遵循会计准则和证监会的规定；等到公司上市后，正常的年报审计，附注中关联方的界定就只按照会计准则口径就可以了，谢谢！

回答人：chenyiwei
可以这样理解。但在实际操作中，上市后常规年报中的关联方范围小于IPO申报报表，可能会使一般的非专业人士难以理解。

提问人：byzq2002 时间：2015-11-15 20:18:04
请教陈版：在IPO中处置子公司股权后的 1 年以内是否还需要在财务报表附注中将被处置的子公司作为关联方进行披露？

回答人：chenyiwei
理论上是这样，但实际操作中几乎没有见到过这样的实际案例。